臺灣高雄地方法院刑事判決
110年度審訴字第855號
公  訴  人  臺灣高雄地方檢察署檢察官
被      告  張長安



            陳昱祺


上列被告因傷害等案件，經檢察官提起公訴（109年度偵字第239
41號、110年度偵字第6588號），因被告於準備程序進行中就被
訴事實為有罪之陳述，經本院裁定改依簡式審判程序審理，判決
如下：
    主  文
張長安共同犯剝奪他人行動自由罪，累犯，處拘役參拾日，如易
科罰金，以新臺幣壹仟元折算壹日。
陳昱祺共同犯剝奪他人行動自由罪，處拘役貳拾日，如易科罰金
，以新臺幣壹仟元折算壹日。
    事  實
一、張長安（綽號阿金）前曾借貸金錢予張勝賢，然張勝賢並未
    依約還款，張長安遂委請楊誌興（由本院另行審結）以民間
    貸款業者身分與張勝賢聯繫，張勝賢為辦理貸款，乃於民國
    109年11月16日12時許，至高雄市三民區建興路與正忠路路
    口之便利商店前與楊誌興會面，待楊誌興取得張勝賢身分證
    件並向張長安確認到場之人確為積欠其金錢之人後，便向張
    勝賢表示稍後在相同地點再放款，並前往高雄市三民區褒忠
    街義民廟前與張長安及其友人陳昱祺會合。張長安、楊誌興
    、陳昱祺遂共同基於剝奪他人行動自由之犯意聯絡，由張長
    安於同日13時30分許，駕駛車牌號碼000-0000號自用小客車
    搭載楊誌興、陳昱祺至上開便利商店前與張勝賢會面，而於
    張勝賢進入該車右後座討論貸款事宜時，張長安等3人旋向
    張勝賢表明其前債未清償完畢，並要求張勝賢交出手機及皮
    包等物，之後張長安不顧張勝賢之意願立即驅車離去並行駛
    約10分鐘後駛至國道一號北上車道某處，此時張勝賢為能脫
    逃，遂在車輛行駛期間將後座車窗降下後上半身爬出車窗外
    大聲呼救，陳昱祺見狀立即拉住張勝賢之皮帶阻止其逃離，
    張長安見狀後則將車輛停放於路肩，由楊誌興下車將張勝賢
    拖下車後返回車內，張勝賢因手機及皮包在車上而欲上前取
    回，張長安仍立即開車離開現場。嗣因張勝賢報警處理，始
    循線查悉上情。
二、案經張勝賢訴由高雄市政府警察局三民第二分局報告臺灣高
    雄地方檢察署檢察官偵查起訴。
    理  由
一、本件被告張長安、陳昱祺（下合稱被告2人）所犯非死刑、
    無期徒刑、最輕本刑為3年以上有期徒刑之罪或高等法院管
    轄第一審案件，其等於準備程序進行中，就被訴事實為有罪
    之陳述，經告知簡式審判程序之旨，並聽取當事人之意見後
    ，本院認宜進行簡式審判程序，爰依刑事訴訟法第273條之1
    第1項規定，裁定進行簡式審判程序。又因改行簡式審判程
    序之故，依刑事訴訟法第159條第2項之規定，本件不受同法
    第159條第1項傳聞法則之限制，合先敘明。
二、上開犯罪事實，業據被告2人於警詢、偵查中陳述在卷及於
    本院審理時坦承不諱（見警一卷第5至19頁，偵一卷第33至3
    6、68至69頁，本院審訴卷第83、85、105、111頁），並據
    同案被告楊誌興於警詢及偵查中陳述在案（見警一卷第21至
    32頁，偵一卷第67至69頁），以及證人即告訴人張勝賢（下
    稱告訴人）於警詢及偵查中證述綦詳（見警一卷第51至至65
    頁，偵一卷第57至59頁），並有高雄榮民總醫院診斷證明書
    1紙、監視器錄影畫面擷取照片22張（見警一卷第93、135至
    145頁）等資料在卷可稽，足認被告2人前揭任意性自白與事
    實相符，堪予採信。從而，本案事證明確，被告2人上開犯
    行，洵堪認定，應依法論科。
三、論罪科刑：
  ㈠按刑法第304條之強制罪，係以強暴脅迫使人行無義務之事，
    或妨害人行使權利而言，且該條之強暴、脅迫，祇以所用之
    強脅手段足以妨害他人行使權利，或足使他人行無義務之事
    為已足，並非以被害人之自由完全受其壓制為必要。 次按
    刑法第302條之妨害自由罪，係妨害他人自由之概括規定，
    如以使人行無義務之事為目的，而其方法已達剝奪他人行動
    自由之程度時，其使人行無義務之事，已為剝奪他人行動自
    由之行為所吸收，應僅成立剝奪他人行動自由罪，不再論以
    刑法第304條第1項之強制罪(最高法院87年度台上字第619號
    判決意旨參照)。查告訴人於上揭時地坐上被告張長安所駕
    駛車輛右後座後，被告2人與同案被告楊誌興不顧告訴人意
    願，推由被告張長安駕車離開現場並駛往國道一號，行駛至
    告訴人最後脫逃地點約經過10分鐘，其等所為實已達剝奪告
    訴人行動自由之程度。故核被告2人所為，均係犯刑法第302
    條第1項之剝奪他人行動自由罪。被告2人於剝奪告訴人行動
    自由之過程中，縱有對告訴人施以強制行為，該等低度之強
    制行為，應為剝奪他人行動自由之高度行為所吸收，不另論
    罪。起訴意旨認被告2人所為係犯刑法第304條第1項強制罪
    ，容有誤會，惟經公訴檢察官當庭變更起訴法條為刑法第30
    2條第1項，並經本院告知此部分罪名（見本院審易卷第67頁
    ，本院審訴卷第111頁），本院自得加以審究，無庸變更起
    訴法條。被告2人與同案被告楊誌興彼此間，就本案剝奪他
    人行動自由之犯行有犯意聯絡及行為分擔，應論以共同正犯
    。
　㈡被告張長安前因妨害自由案件，經本院以107年度易字第399
    號判決判處有期徒刑2月確定，嗣於108年5月21日易科罰金
    執行完畢一情，有臺灣高等法院被告前案紀錄表在卷可佐，
    是被告張長安於有期徒刑執行完畢後5年內，故意再犯本案
    所示之罪，為累犯。而司法院釋字第775號解釋文及理由之
    意旨，係指構成累犯者，不分情節，一律加重最低本刑，於
    不符合刑法第59條所定要件之情形下，致生行為人所受之刑
    罰超過其所應負擔罪責之個案，不符罪刑相當原則、比例原
    則。於此範圍內，在修正前，為避免發生上述罪刑不相當之
    情形，法院就該個案應裁量是否加重最低本刑；依此，該解
    釋係指個案應量處最低法定刑、又無法適用刑法第59條在內
    減輕規定之情形，法院應依此解釋意旨裁量不予加重最低本
    刑（最高法院108年度台上字第338號判決意旨參照）。本院
    審酌被告張長安前開累犯情形及本案之犯罪情節後，認並無
    該解釋意旨所指情事，故被告張長安本案所犯之罪仍應依刑
    法第47條第1項規定加重其刑。
  ㈢爰以行為人之責任為基礎，審酌被告2人均為智識健全之成年
    人，竟不思以理性方式處理被告張長安與告訴人間之債務糾
    紛，反以前揭方式剝奪告訴人行動自由，恣意侵害告訴人自
    由法益，法治觀念薄弱，所為實有可議；惟念及其等犯後終
    知坦承犯行，態度尚可，復與告訴人達成和解，此有和解書
    1份存卷可參（見偵一卷第63頁），是被告2人行為所生損害
    稍有減輕；兼衡被告2人於本院審理時自陳之智識程度與經
    濟狀況（詳見本院審訴卷第113頁）、素行（詳見卷附臺灣
    高等法院被告前案紀錄表，被告張長安構成累犯部分不予重
    複評價）等一切情狀，分別量處如主文所示之刑，並均諭知
    易科罰金折算標準。
四、至扣案之鎮暴槍1把、手機1支，均無證據證明與被告2人本
    案犯行有關，亦無證據證明屬違禁物，爰均不予宣告沒收。
五、不另為不受理部分：
  ㈠公訴意旨另以：被告張長安於事實欄所示時地，將車輛停放
    於路肩，並由同案被告楊誌興下車將告訴人拖下車後，告訴
    人因手機及皮包在車上，立即追上前去與車上之同案被告楊
    誌興扭打，被告張長安乃立即開車離開，致告訴人被車輛拖
    行10幾公尺後倒地，再被車輪輾壓左腳，告訴人因此受有頭
    部擦挫傷、左側腓骨骨折、肢體多處擦挫傷、左側胸部擦挫
    傷等傷害，因認被告張長安此部分另涉犯刑法第277條第1項
    之傷害罪嫌等語。
  ㈡按告訴乃論之罪，告訴人於第一審辯論終結前，得撤回其告
    訴；告訴乃論之罪，其告訴經撤回者，應諭知不受理之判決
    ，刑事訴訟法第238條第1項、第303條第3款分別定有明文。
    查檢察官認被告張長安前述行為尚涉犯刑法第277條第1項之
    傷害罪嫌而提起公訴，惟刑法第277條第1項之傷害罪，依刑
    法第287條前段規定，須告訴乃論。茲因告訴人於本院審理
    期間撤回其對被告張長安之傷害告訴，有撤回告訴狀存卷可
    參（見本院審易卷第79頁），揆諸前開說明，本應就被告張
    長安被訴傷害部分諭知不受理之判決，然因檢察官認被告此
    部分之犯行，與上開經本院判決有罪之剝奪他人行動自由罪
    部分間，有想像競合犯之裁判上一罪關係，自應就被告張長
    安所涉傷害部分不另為不受理之諭知，附此敘明。
據上論斷，應依刑事訴訟法第273條之1第1項、第299條第1項前
段，判決如主文。　　
本案經檢察官鄭博仁提起公訴，檢察官范文欽到庭執行職務。
中　　華　　民　　國　　111 　年　　4 　　月　　11　　日
                  刑事第五庭  法  官    林明慧 
以上正本證明與原本無異。
如不服本判決應於收受送達後20日內向本院提出上訴書狀，並應
敘述具體理由；如未敘述上訴理由者，應於上訴期間屆滿後20日
內向本院補提理由書（均須按他造當事人之人數附繕本）「切勿
逕送上級法院」。
因疫情而遲誤不變期間，得向法院聲請回復原狀。
中　　華　　民　　國　　111 　年　　4 　　月　　11　　日
                              書記官     鄭永媚
附錄本案論罪科刑法條：
中華民國刑法第302條
私行拘禁或以其他非法方法，剝奪人之行動自由者，處5年以下
有期徒刑、拘役或9千元以下罰金。
因而致人於死者，處無期徒刑或7年以上有期徒刑；致重傷者，
處3年以上10年以下有期徒刑。
第1項之未遂犯罰之。